福建金門地方法院民事小額判決
110年度城小字第76號
原      告  王曉珮  
被      告  蔡宜樺（原名蔡宜芳）

上列當事人間請求損害賠償事件，本院於民國110年11月30日言
詞辯論終結，判決如下：
    主      文
被告應給付原告新臺幣40,515元，及自民國110年9月7日起至清
償日止，按週年利率5％計算之利息。
原告其餘之訴駁回。
訴訟費用新臺幣490元由被告負擔，餘由原告負擔。
本判決得假執行；但被告如以新臺幣40,515元為原告預供擔保後
，得免為假執行。
原告其餘假執行之聲請駁回。
    事實及理由
一、原告主張：被告於民國108年5 月21日15時42分許，駕駛000
    -0000號自用小客車(下稱A車)，由何浦國小右側產業道路往
    下塘頭00-0方向行駛，行經金沙鎮下塘頭00-0號前之交岔路
    口時(下稱系爭路口)，適原告駕駛車號0000-00自用小客車(
    下稱B車)，由環島北路三段往何浦國小方向行駛，亦行經系
    爭路口。被告本應注意駕駛汽車行經設有停字交通號誌之路
    口時，應減速接近，並停止於交岔路口，待幹線道車輛優先
    通行後方得續行，且行經學校週邊路段應減速慢行，時速不
    得超過每小時30公里，尚應遵守道路行進方向，靠右行駛以
    避免出現混亂和事故，被告竟未注意及此，行經系爭路口時
    未先暫停禮讓幹線道車輛通行，又未減速慢行，更靠左側行
    駛，導致B車前端進入系爭路口後A車方進入該路口，並撞上
    B車之右前輪，致B車向左前方偏移至圍牆邊方停止，B車因
    此受到車頭嚴重毀損之損害(下稱系爭車禍)。本件原告行經
    系爭路口，已準備停在何浦國小前，通過交岔路口時已準備
    減速停車，將車速減慢至每小時15公里左右，加上本件被告
    行經系爭路口時，依照現場監視器畫面及所遺留之6公尺長
    煞車痕，可知A車當時車速超過每小時50公里，A車未停讓、
    未靠右、未減速慢行方肇事，從B車之行車紀錄器畫面，可
    知A車出現在B車行車紀錄器後不滿1秒之時間內即撞上B車，
    使原告無法反應，是原告對於系爭車禍應無過失。原告因B
    車受損，支出新臺幣(下同)63,550元之修車費用；又因系爭
    車禍，導致脖子、腰閃到，先後赴醫就診6次，而原告任職
    會計工作，每日工資1,000元，因而受到6日無法工作之損失
    共6,000元；原告並因本件事故，支出車禍鑑定費用及覆議
    費用共5,000元、相關司法文書等費用共4,737元(僅在3,000
    元之範圍內為請求)；又原告因系爭車禍，受有有前開傷害
    ，又淪為被議論對象，名譽受損，精神上受有相當痛苦，故
    請求被告賠償精神慰撫金20,000元(傷害、名譽損害各暫10,
    000元)，爰依民法第184條第1項前段、第2項、第191條之2
    等規定，起訴請求被告賠償原告前開損害，並聲明：㈠被告
    應給付原告97,550元，及自起訴狀繕本送達翌日起至清償日
    止，按年息5％計付之利息；㈡願供擔保，請准宣告假執行。
二、被告則以：A車也因此損壞，希望本件是雙方的修車費用互
    相扣減，再依照過失比例分擔，本件被告之過失比例應為7
    成、原告的過失比例應為3成等語，並聲明：原告之訴駁回
    。
三、本院得心證之理由：
　㈠被告有於前開時間駕駛A車，由何浦國小右側產業道路往下塘
    頭25-1方向行駛，行經系爭路口時，適原告駕駛B車 ，由環
    島北路三段往何浦國小方向行駛，亦行經系爭路口，於B車
    前端進入系爭路口後，A車方進入該路口，並撞上B車之右前
    輪，導致B車向左前方偏移至圍牆邊方停止等節為兩造所不
    爭執(見本院卷第130頁)，另有原告提出之兩造行車路線圖
    、照片14張、金門縣警察局道路交通事故初步分析研判表暨
    道路交通事故現場圖及現場照片9張、交通部公路總局臺北
    市區監理所金門縣區車輛行車事故鑑定會鑑定意見書、交通
    部公路總局覆議意見書、估價單等件在卷可參(見本院卷第2
    3頁至第65頁)，並經本院調閱金門縣警察局金湖分局處理系
    爭車禍之卷宗資料核閱無誤，此有金門縣警察局金湖分局交
    湖警交字第1100005892號函暨附件之系爭車禍卷宗可供參照
    (見本院卷第73頁至第100頁)，此部份事實足堪認定。
  ㈡本件原告同時主張民法第184條第1項、第2項、第191條之2規
    定，請求被告賠償其所受之損害，而從原告於訴訟中並未就
    前開請求權基礎做出先後順位之排列，也未分別就各項請求
    項目分別對應個別之請求權基礎等節，可推知原告之真意應
    為選擇合併，即就上開請求權基礎中擇一對原告為有利之判
    決。
  ㈢「汽車、機車或其他非依軌道行駛之動力車輛，在使用中加
    損害於他人者，駕駛人應賠償因此所生之損害。但於防止損
    害之發生，已盡相當之注意者，不在此限」，民法第191條
    之2定有明文。本條為推定過失責任，即汽車駕駛人因使用
    車輛導致他人之損害時，推定其存在過失，而若其駕駛人主
    張其不具過失時，則應就其不存在過失責任乙節負擔舉證責
    任。本件被告既陳稱其就系爭車禍存在7成之過失等語(見本
    院卷第110頁)，而就其對於駕駛A車過程中，存在過失乙節
    也未做任何反對之陳述，亦未提出任何證據證明其就系爭車
    禍並無過失，本件自足認被告就系爭車禍之發生、導致原告
    受到損害等節存在過失，原告主張被告應依照前開規定負侵
    權行為損害賠償責任，自屬有據(詳細過失比例則詳後述)。
  ㈣茲就原告請求之金額審認如下：
  ⒈工作損失部分不應准許：
　　原告主張系爭車禍導致其受到脖子、腰閃到，導致原告有6
    日期間無法工作等語，並提出訴外人統順企業社開立之證明
    書、藥袋及醫療費用收據影本等件以供參照(見本院卷第119
    頁、第159頁至第163頁)。然查前開統順企業社所開立之證
    明書，僅記載原告因系爭車禍身體不適(胸痛、脖子和腰閃
    到)，陸續於108年5月22日、5月23日、5月30日、5月31日、
    6月6日及6月7日共6日請假、共扣薪6,000元等語。但單憑此
    等陳述，無從窺見其判斷原告於該段期間內受到前開傷害、
    無法工作之依據何在，本件也別無證據認定訴外人統順企業
    社存在如何之醫事專業或具備如何之公信力，徒憑其轉述原
    告有於前開期日以身體不適為由請假等節，無從認定原告確
    實存在如何之傷害或有何喪失工作能力之情事。另參照前開
    原告所提之醫療費用收據、藥袋，固可見原告有於108年5月
    22日18時56分許因前往衛生福利部金門醫院急診而支出醫療
    費用100元、於同日18時54分有取得骨骼肌肉鬆弛劑(美飛舒
    肌錠)、於108年5月30日、同年6月6日、7月12日有前往衛生
    福利部金門醫院看診，並取得安定文藥劑(適應症為焦慮失
    眠)，但尚無從得見原告各次看診之具體原因及症狀，僅能
    推知原告於108年5月22日看診可能與骨骼肌肉緊繃之症狀相
    關，但此種症狀其原因、態樣所在多有，固可能與系爭車禍
    有關，但也可能係因原告日常生活中其他活動所導致者，難
    以憑此認定原告曾受到閃到頸部、腰部等傷害；至於原告所
    提其他藥單，則均為焦慮失眠相關之藥物，而一般人於日常
    生活中面臨各種疑難瑣事，感到焦慮失眠之原因更屬繁多，
    單憑原告所提出之藥單，尚無從直接推認原告焦慮失眠之症
    狀為系爭車禍所導致。是本件依照現有事證，無法認定原告
    有因系爭車禍受到頸部、腰部閃到、焦慮失眠等傷害或影響
    ，自無從認定原告有因系爭車禍喪失工作能力。
　⒉車禍鑑定費5,000元、文書費用3,000元之請求，於5,562元之
    範圍內應予准許：
　⑴當事人為伸張權利所必要支出之費用，如可認為係因他造侵
    權行為所受之損害，即加害行為與損害賠償範圍間有相當因
    果關係者，均非不得向他造請求賠償（最高法院99年度台  
    上字第224 號判決意旨參照）。上訴人為證明其受傷情形而
    支出診斷書費用既係為證明其因被上訴人之侵權行為所受傷
    害情形，揆諸前揭說明，自屬本件損害之一部分，而得請求
    被上訴人賠償(臺灣高等法院 108 年度上易字第 554 號民
    事判決意旨參照)。是原告請求鑑定費用、文書費用之部份
    ，只要與系爭車禍存在相當因果關係，為證明被告之侵權行
    為損害賠償之成立或其範圍所必須者，又非預納於法院之訴
    訟文書費用者，即應能准許。
　⑵本件原告有支出車禍鑑定費用5,000元(初鑑3,000元、覆議2,
    000元)乙節，業據原告提出交通部公路總局自行繳納款項收
    據影本2張以為證明(見本院卷第153頁)，此部分事實足堪採
    信。
　⑶又就原告主張其支出文書資料等費用4,737元之部分，原告提
    出表格1份以為佐證(見本院卷第155頁)，其中除前開文書資
    料費用4,737元部份之外，另外列計之所謂時間成本12,000
    元顯不在原告所稱「文書費用」之範疇內，原告亦未舉證證
    明此部份費用之計算標準及依據，尚難認此部份請求為有理
    由；又所謂法院影印、光碟費用，則為民事訴訟法第77條之
    23第1項所規定之訴訟文書費用，為進行訴訟所必要而由當
    事人預納之費用，應為是否列計與如何計算於訴訟費用之問
    題，尚非侵權行為損害賠償所應處理之範疇。至於文書資料
    費用部份，於原告所列申訴、車鑑、覆議等欄位部份，原告
    並未提出證據證明此部分具體之書狀數量、黑白、彩色影印
    各佔多少為何等節，尚難認原告此部分主張有理由。至於原
    告於本件訴訟程序中，提出之書狀共80頁(見本院卷第23頁
    至第66頁、第117頁至第122頁、第139頁至第168頁)，均為
    單面列印，故僅有其中40面有支出影印費用，而此40面中，
    彩色影印佔其中23面(見本院卷第23頁至第35頁、第41頁至
    第49頁、第61頁至第65頁、第117頁、第139頁至第151頁)，
    其餘17面則為黑白影印，並考量原告於訴訟程序中提出繕本
    予被告，是於本件訴訟中原告應支出共46面之彩色影印、34
    面之黑白影印費用。而原告就彩色影印之費用雖以每頁15元
    計價，但原告也未提出證據證明其係以每面15元之價格支出
    此部分費用，而實務上於坊間便利商店列印時，彩色影印之
    價格常見者為每面10元(特殊用紙方為每面15元)；黑白影印
    則為每頁3元，本件應以此計算原告所支出之文書費用，即
    彩色影印之部份460元、黑白影印之部份102元，共562元，
    超過部份則無從認定該費用存在。
　⑷是原告有支出車禍鑑定費用共5,000元、文書費用562元，而
    倘無系爭車禍之發生，原告將不致支出費用，以認定被告之
    過失責任及處理與被告間之過失比例，也無須提出文書於法
    院而支出文書之費用，本件應認此部分費用支出與系爭車禍
    有相當因果關係，原告依照此部份請求於5,562元之範圍內
    為有理由，應予准許，超過之部分因原告無法證明該等費用
    之存在，應予駁回。
　⒊修車費用63,550元主張，於34,953元之範圍內應予准許：
  ⑴此部分費用，原告提出之修車費用單據固記載修車費用為63,
    550元，此有估價單在卷可參(見本院卷第63頁、第65頁)，
    前開估價單上之維修項目及本件車損照片觀之(見本院卷第8
    2頁)，核與B 車所受損害部位大致相符，足見上開修復項目
    所須之費用應屬修復之必要費用，上開估價單所載總價款為
    63.550元，但零件修理材料，係以新品換舊品，應予折舊。
    而原告所提估價單中，並未特定修繕費用中，哪些部分為零
    件費，哪些部分為工資，又原告雖稱修車廠為汽車修理業，
    該行業別毛利率為44％，故原告所提63,550元中，27,962元
    為毛利率，餘35,588元為零件費用、工資、營業成本，並依
    照其半數計算零件費用及工資，故本件僅17,794元為零件費
    用，其餘45,756元為工資及廠商利潤費用等語。然原告此主
    張僅係基於會計角度出發，主要在處理會計報帳、租稅計算
    之問題，是否能直接套用於實際上之工資、零件費用計算已
    非無疑。再者，實務上不會有任何廠商另外單獨對消費者另
    外計收「廠商利潤費用」，所謂利潤多分擔於零件、工資等
    部分計算，原告將廠商利潤費用算入工資，不當減縮零件費
    用，使工資之數額高過零件費用2倍有餘，顯違反實務上之
    工資數額多會少或大約等於零件費用之常態，原告主張之計
    算方式，顯無從憑採。本件就此工資、零件費用之比例既無
    從證明(原告表示廠商不願提供，見本院卷第112頁)，則考
    量本件B車受損之部位集中於車輛右前方，雖受損部份有發
    生板金凹陷、前車燈破裂等損害，其損壞程度雖非輕微，但
    損害範圍相對較小，所需更換之項目相對較少，以及參照前
    開估價單中之項目，多為零件更換項目，也不存在烤漆等需
    要較多施工時間或程序投入之工作，本件施工難度、花費之
    時間可能相對較低等節，並考量被告以覺得零件沒有那麼便
    宜、零件應該算一半等語為答辯(見本院卷第112頁)，本件
    依民事訴訟法第222條第2項規定，定本件工資與零件費用各
    為63,550元之半數，即各為31,775元。
  ⑵B車係於97年1月出廠(推定為1月15日)，有行車執照影本1紙
    在卷可稽（見本院卷第121頁），迄108年5月21日受損時已
    使用約11年4月，依行政院所頒固定資產耐用年數表及固定
    資產折舊率表，【非運輸業用客車、貨車】之耐用年數為5
    年，超過耐用年限者，其價值以10分之1 計算，是本件依照
    原告所舉之證據，僅能證明原告因修車所支出必要零件費用
    為3,178元(計算式：31,775/10，四捨五入取至整數位)。
  ⑶從而，本件原告修車費用之請求於34,953元(31,775元+3,178
    元)之範圍內為有理由，超過之部分則屬無據，應予駁回。
  ⒋慰撫金請求不應准許：
　　「不法侵害他人之身體、健康、名譽、自由、信用、隱私、
    貞操，或不法侵害其他人格法益而情節重大者，被害人雖非
    財產上之損害，亦得請求賠償相當之金額。其名譽被侵害者
    ，並得請求回復名譽之適當處分」，民法第195條第1項定有
    明文。本件原告雖主張其因系爭車禍導致身體、名譽受損，
    請求被告賠償精神慰撫金10,000元、10,000元等語，然查：
　⑴本件依照原告所提證據，無從認定原告受有頸部、腰部閃到
    受傷、焦慮失眠等傷害已如前述，則本件自無從認定原告身
    體權利受損而有何應賠償精神慰撫金之問題。
　⑵原告雖另主張其名譽受損，但所謂名譽受損者，應係原告之
    外在名譽即社會對於原告之人格價值評價受到貶損，但系爭
    車禍僅為交通事故，故可能成為週邊住民或學校家長一時議
    論之話題，但單純之議論若不涉及對於貶損原告之事項，自
    不足以影響原告之外在評價，本件僅為交通事故，原告也非
    惡意傷人或酒後駕車，本無從認定單純議論系爭車禍會對原
    告之外在名譽有如何之減損。至於原告稱小孩會用嬉笑的態
    度陳述系爭車禍等語，然一來原告未提出證據證明此節，二
    來就讀幼稚園或小學之兒童其心智發展尚未成熟，其所為嬉
    鬧玩笑之言論也多不致被認真對待，於社會上對於原告之評
    價當不致造成影響，無從認定原告之名譽有因此受到損害。
    是本件尚難認定原告之名譽有因系爭車禍受到如何之損害，
    自不生賠償精神慰撫金之問題。
　⑶從而，原告請求被告給付精神慰撫金共20,000元於法無據，
    應予駁回。
　⒌綜上所述，原告主張之損害賠償數額於40,515元之範圍內為
    有理由，應予准許。
  ㈤「損失之發生或擴大，被害人與有過失者，法院得減輕賠償
    或免除之」，民法第217 條第1 項定有明文。系爭車禍中，
    被告被推定存有過失已如前述。而雖系爭車禍經交通部公路
    總局為行車事故鑑定及覆議，均認本件被告駕駛A車行經設
    有「停」字標線之無號誌交岔路口，支線道車未暫停讓幹線
    道車通行為肇事主因；原告駕駛B車行經無號誌交岔路口，
    未減速慢行為肇事次因，此有前開行車事故鑑定意見書及覆
    議意見書在卷可參(見本院卷第55頁至第59頁、第99頁至第1
    00頁)，然查：
　⒈「行至無號誌或號誌故障而無交通指揮人員指揮之交岔路口
    ，支線道車應暫停讓幹線道車先行」，道路交通安全規則第
    102條第1項第2款定有明文，又『「停」標字，用以指示車輛
    至此必須停車再開』，道路交通標誌標線號誌設置規則第177
    條第1項前段定有明文。而本件A車係在B車進入系爭路口後
    方進入系爭路口並撞上B車，為兩造所不爭執業如前述。且A
    車行經之支線道上設有停字標示，但A車於進入系爭路口確
    實並未暫停，而係直接駛入並撞上B車，亦有道路交通事故
    現場圖、原告所提出之前開照片在卷可參(見本院卷第27頁
    、第85頁)。足見被告確實有違反道路交通安全規則第102條
    第1項第2款、道路交通標誌標線號誌設置規則第177條第1項
    前段等規定之情事。
　⒉「汽車除行駛於單行道或指定行駛於左側車道外，在未劃分
    向線或分向限制線之道路，應靠右行駛」，道路交通安全規
    則第95條第1項前段定有明文。本件A車、B車碰撞後，A車之
    位置係車頭偏向右前方，而觀察A車所行使之支線道，可見
    該道路右側路面劃設有停字標示，寬度大約為路面之3分之1
    至4分之1，而再觀A車之車輪位置，可見其右後輪尚在上開
    停字標示往前延長範圍之左側，左輪則完全在上開道路之左
    側，是A車車尾均位於道路左側，此有前開道路交通事故現
    場照片在卷可參(見本院卷第80頁)，而本件雖發生A車、B車
    碰撞之情事，但B車係向A車之右方行駛，若有於碰撞後牽動
    A車，也應係向右方牽動，而不會使A車之兩側後輪及車尾均
    留在道路左方。並參照原告所提出之監視器畫面(見本院卷
    第27頁)，本件足認A車確實係行駛於前開支線道上左側之位
    置，而未依照前開規定靠右行駛。
　⒊「行經設有彎道、坡路、狹路、狹橋、隧道、學校、醫院標
    誌之路段、道路施工路段、泥濘或積水道路、無號誌之交岔
    路口及其他人車擁擠處所，或因雨霧致視線不清或道路發生
    臨時障礙，均應減速慢行，作隨時停車之準備」，道路交通
    安全規則第93條第項第2款定有明文。系爭路口未設交通號
    誌，屬於無號誌之交岔路口，車輛經過時應減速慢行，做隨
    時停車之準備。本件既A車進入該路口後隨即撞上B車，則車
    輛行進應受到B車身之阻力，配合A車本身之煞車，應能順利
    及時停下，但由A車在事故後停放之位置，卻可見A車之車體
    幾乎已經完全進入系爭路口，顯係A車在撞上B車後，仍無法
    停止而一路推進至接近系爭路口中央方停下，被告駕駛A車
    進入系爭路口前，顯未減速慢行、做隨時停車之準備。另觀
    B車在被A車撞上後，其前方別無其他障礙物可協助其減速，
    但也尚能在車輛進入交岔路口、驟然遭碰撞之情況下，順利
    停止於左前方之圍牆前，而未直接撞上該圍牆，此有前開現
    場照片可茲參照(見本院卷第82頁)，可見原告於進入路口前
    之車速已減緩至可隨時停車之程度。
　⒋考量系爭路口於兩造行駛路段，均有路旁雜草較高，無法直
    接看見來車之情況，此亦有前開現場照片可茲參照(見本院
    卷第41頁)。原告駕駛B車進入系爭路口時，本有視線相對不
    佳，難以看見A車線道行車而反應時間相對較少之情況，此
    外本件被告又靠左側駕駛已如前述，此將使一般常人在進入
    系爭路口前則幾乎無法觀察到行駛而來之A車，更使應對A車
    之反應時間遭到嚴重減縮。加上被告車速過快，又未暫停禮
    讓幹線道車輛之情況下，任何常人均無從對於A車之碰撞做
    出如何之對應。是本件原告既已減緩其車速並做隨時停車之
    準備，且就算原告再如何減緩車速，於現場環境、被告靠左
    側行車、車速過快又未暫停之情況下，也無從應對突然撞來
    之A車，本件實難認原告有違反注意義務及能夠注意之情事
    ，無從認定原告對於系爭車禍之發生存在過失。
　⒌從而，對於系爭車禍之發生，尚難認原告存在如何之過失，
    本件應由被告負擔完全之過失責任，無依照民法第217條第1
    項減輕或免除賠償之問題。且原告既無過失，被告所為應扣
    減雙方損害數額之抗辯亦無從憑據。
  ㈥又本件被告經原告請求給付上開金額而未為給付，原告自得
    依法請求加付法定遲延利息。本件起訴狀繕本於110年9月6
    日送達於被告，此有送達證書在卷可參(見本院卷第105頁) 
    ，於同日生送達效力，原告請求被告自110年9月7日起至清
    償日止依週年利率5％計算之利息，即屬合法。
四、從而，原告本於民法第191條之2規定，請求被告給付40,515
    元及自110年9月7日起至清償日止依週年利率5％計算之利息
    為有理由，應予准許。逾該部分之請求為無理由，應予駁回
    。原告超過前開部分之請求，係因該等部分損害金額無法證
    明或不得請求而於法無據，是此部分請求縱依民法第184條
    第1項前段、第2項等請求權基礎為請求亦屬無據，是就原告
    依照民法第184條第1項前段、第2項為超過前開請求之部分
    ，應一併駁回之。
五、本件原告勝訴部分，係就民事訴訟法第436 條之8 適用小額
    訴訟程序所為被告敗訴之判決，依同法第436 條之20規定，
    應依職權宣告假執行，並依同法第436 條之23準用第436 條
    第2 項，適用同法第392 條第2 項規定，依職權宣告被告如
    以主文第3 項所示金額為原告預供擔保，得免為假執行。原
    告敗訴部分之假執行聲請失所附麗，應一併駁回之。
六、本件事證已臻明確，兩造其餘之攻擊防禦方法及所提出之證
    據，經核與判決之結果不生影響，爰不逐一論述，併此敘明
    。
七、訴訟費用負擔之依據：民事訴訟法第79條。本件參照原告所
    繳納之訴訟費用1,000元、閱卷支出之22元、取得光碟費用1
    50元確定訴訟費用額(見本院卷第9頁、第124頁、第126頁)
    。
中    華    民    國    110   年   12     月    14    日
                  福建金門地方法院金城簡易庭
                              法  官  蔡旻穎
以上正本係照原本作成。
如不服本判決，應於判決送達後20日內，以判決違背法令為理由
，向本院提出上訴狀並表明上訴理由，及須按他造當事人之人數
附繕本。如委任律師提起上訴者，應一併繳納上訴審裁判費。
上訴理由應表明：
  一、原判決所違背之法令及其具體內容，
  二、依訴訟資料可認為原判決有違背法令之具體事實。
如未表明上訴理由者，應於上訴後20日內向本院提出上訴理由。
當事人如對本件訴訟內容有所疑義，得聲請閱卷。
                              書記官  蔡一如
中    華    民    國    110   年   12     月    14    日